【裁判字號】    90,易,323
【裁判日期】    900528
【裁判案由】    贓物
【裁判全文】
臺灣桃園地方法院刑事判決                            九十年度易字第三二三號
    公訴人  臺灣桃園地方法院檢察署檢察官
    被  告  甲○○
右列被告因贓物案件，經檢察官提起公訴（八十九年度偵字第一一九七五號），本院
判決如左：
        主  文
甲○○無罪。
        理  由
一、公訴意旨略以：被告甲○○明知丙○○於民國八十九年五月十一日，在基隆市○
    ○路二十一號所借其使用之車牌號碼ＱＤＪ─一七二號機車，係他人失竊之物，
    仍基於收受贓物之犯意予以收受，嗣於同年六月四日上午十一時四十分許，在基
    隆市○○路加油站前為警查獲。因認被告涉犯刑法第三百四十九條之收受贓物罪
    嫌。
二、按犯罪事實應依證據認定之，無證據不得推定其犯罪事實。又不能證明被告犯罪
    者，應諭知無罪之判決，刑事訴訟法第一百五十四條、第三百零一條第一項分別
    定有明文；又事實之認定，應憑證據，如未能發現相當證據，或證據不足以證明
    ，自不能以推測或擬制之方法，為裁判基礎；且認定不利於被告之事實，須依積
    極證據，苟積極證據不足為不利於被告犯罪事實之認定時，即應為被告有利之認
    定，更不必有何有利之證據；再認定犯罪事實所憑之證據，其為訴訟上之證明，
    須於通常一般之人均不致有所懷疑，而得確信其為真實之程度者，始得據為有罪
    之認定，倘其證明尚未達到此一程度，而有合理之懷疑存在時，即無從為有罪之
    認定，此經最高法院四十年上字第八六號、三十年上字第八一六號、七十六年台
    上字第四九八六號分別著有判例可資參照。
三、本件公訴人認被告涉犯贓物罪嫌，無非係以被害人乙○○之指述、卷附贓物認領
    保管單、車輛竊盜、車牌失竊資料個別查詢報表─查詢車輛認可資料各一紙、扣
    案鑰匙一支及參以被告騎乘上開機車近一個月，無行車執照等情資為論據。訊據
    被告甲○○固坦承於前揭時地騎乘上開機車為警查獲之事實不諱，惟堅決否認有
    收受贓物之犯行，辯稱略以：機車是約五、六月間在丙○○工作的按摩店向丙○
    ○借的，他說車子是他朋友的，伊不知道車子是贓車，後來因丙○○去勒戒，所
    以騎了十幾天未將機車交還等語。經查：被告所騎乘之車牌號碼ＱＤＪ─一七二
    號機車確係被害人乙○○所有，於八十九年四月十九日在基隆市○○路三六巷一
    ○六號前所失竊，此有被害人之警訊筆錄及贓物認領保管單、車輛竊盜、車牌失
    竊資料個別查詢報表─查詢車輛認可資料各一紙附卷可稽，堪認被告所騎乘之上
    開機車係屬贓物無訛。次據被告在警訊中陳稱：該車是約五月十一日傍晚六點左
    右，在基隆市○○路二十一號前向丙○○借的，他將該車鑰匙交給我，並指明該
    車車號後，騎乘離去；於偵訊中陳稱：八十九年五月十一日在仁三路的按摩院向
    丙○○借的，當時他拿鑰匙給我，並指明該輛機車；於本院審理時陳稱：是約五
    、六月在丙○○的按摩店向他借的，他跟我說那一部，鑰匙也給我等語，核與證
    人黃秋金於本院審理時到庭結證稱：他們借車時，我有在場，原本我們在丙○○
    的按摩店聊天，那時是下午五、六點的時候，甲○○是說他有事，向丙○○借車
    ‧‧‧我和丙○○比較熟，認識二、三年，常去找丙○○聊天等語，二人所述借
    車之時間、地點大致相符，且證人黃秋金既與丙○○交往密切，苟無上開情事，
    應無必要為迴護被告而與之勾串設詞誣陷丙○○，是其證詞應可採信。雖丙○○
    於偵查中經借提應訊時否認將該車借與被告，然其迭經本院傳喚、拘提，均拒不
    到庭作證，致本院無從為詳查勾稽，且本案既與其有切身利害關係，自難期待其
    為真實陳述，尚難以其偵查中所為片面之詞是認，再參以被告於查獲之初既能供
    明借車者之真實姓名及時、地，而非泛以綽號某某無從查證之人為托詞，並經查
    證確有此人等情以觀，堪認被告辯稱該部機車係丙○○所交付一節，尚非虛妄，
    應可採信。是本件所應審究者為被告借車之初究有無贓物之認識。第查衡諸社會
    一般生活經驗，持有贓物之原因非一，猶不能單以被告持有贓物之事實，而對其
    取得贓物之原因及過程恝置不論，即遽認被告於收受之初即有贓物之認識，且機
    車為社會所普遍使用之交通工具，朋友間互相借以騎用，亦係人情之常，如僅係
    暫時或短期借用，會仔細查問是否係贓車並請其出示或交付行車執照者恐不多見
    。被告雖於八十九年五月十一日傍晚向丙○○借得該部機車（參見八十九年六月
    四日警訊筆錄），於同年六月四日始為警查獲，而有騎用該部贓車達二十餘日之
    久未還之事實，惟辯以：後來係因丙○○去勒戒，所以未還車等語，經查丙○○
    確於八十九年五月十六日因毒品案件送勒戒處所施以觀察、勒戒，此有法務部全
    國檢察官線上查詢刑案人犯在監所最新資料報表一紙在卷可參，足徵被告所言並
    非子虛，又經檢視扣案機車鑰匙，與一般機車鑰匙無異，並非自行磨製，亦無從
    自該鑰匙之外觀判斷被告於借車之初是否即具有贓物之認識。是由被告在警訊、
    偵查及本院審理中所為之供述始終一致，並無為求脫罪而反覆其詞之情形，而其
    所辯各節，亦均本院查證屬實，並非無稽之詞，再參以被告若知悉該部機車係贓
    車，當尋適當時機並擇人車稀少處騎用始符常情，又何敢於上午十一時四十分許
    之白晝，明目張膽騎至基隆市○○路之加油站前以致為警巡邏時當場查獲，凡此
    以觀，足徵被告辯稱不知上開機車係贓車等語，尚堪採信。此外復查無其他積極
    證據足資證明被告確有收受贓物犯行，揆諸前揭規定及判例釋示，尚不能僅以被
    告騎乘贓車近一個月無行車執照等情，即推定被告有何收受贓物之犯行。
四、綜上所述，公訴人所據各節既不能證明被告犯罪，此外又查無其他積極證據，足
    認被告確有公訴意旨所指收受贓物之犯行，其犯罪尚屬不能證明，自應為無罪之
    諭知。
據上論斷，應依刑事訴訟法第三百零一條第一項，判決如主文。
本案經檢察官廖江憲到庭執行職務。
中      華      民      國      九十      年五    月   二十八    日
                                臺灣桃園地方法院刑事第五庭
                                    審判長法  官  范清銘
                                          法  官  林恆吉
                                          法  官  鍾淑慧
右正本證明與原本無異。
如不服本判決，應於判決送達後十日內，向本院提出上訴狀。
                                          書記官  吳一凡
中      華      民      國      九十      年      六    月     五      日


司法院資訊處製作；財團法人民間司法改革基金會備份。
